臺灣彰化地方法院民事判決
                                     110年度訴字第996號
原      告  江祐均  
訴訟代理人  高宜秀  


訴訟參加人  金勝龍  

被      告  祭祀公業法人彰化縣江東興

法定代理人  江坤龍  

訴訟代理人  黃呈利律師
上列當事人間請求第三人異議之訴事件，本院於民國111年2月15
日言詞辯論終結，判決如下：
    主  文
原告之訴駁回。
訴訟費用由原告負擔。
    事實及理由
壹、程序事項：按就兩造訴訟有法律上利害關係之第三人，為輔
    助一造起見，於該訴訟繫屬中，得為參加，民事訴訟法第58
    條第1 項定有明文。又所謂有法律上利害關係之第三人，係
    指第三人在私法或公法上之法律關係或權利義務，將因其所
    輔助之當事人受敗訴判決有致其直接或間接影響之不利益，
    倘該當事人獲勝訴判決，即可免受不利益之情形而言，且不
    問其敗訴判決之內容為主文之諭示或理由之判斷，祇須其有
    致該第三人受不利益之影響者，均應認其有輔助參加訴訟之
    利益而涵攝在內，以避免裁判歧異及紛爭擴大或顯在化（最
    高法院97年度台抗字第414 號裁定要旨參照）。本件參加人
    主張稱坐落彰化縣○○市○○○段000 地號土地上房屋（門牌號
    碼為彰化縣○○市○○里○○路0段00000號，下稱系爭房屋）係原
    告出資興建，原告於民國（下同）109年8月26日將系爭房屋
    信託予伊管理，並以高宜秀為信託受益人。是若原告敗訴，
    伊就系爭房屋之使用收益權將受有不利益之影響。堪認本件
    訴訟結果對參加人有法律上利害關係，則其為輔助原告起見
    ，於110 年9月9日具狀就本件訴訟聲請訴訟參加（見本院卷
    第12頁），合於上揭規定，應予准許。
貳、實體事項
一、原告方面
  ㈠起訴主張略以：緣被告公業之管理人江坤龍對原告之母高宜
    秀素有嫌隙，前於108年間對高宜秀提起拆屋還地訴訟（下
    稱前案），因高宜秀不諳法律誤於前案程序中表示坐落彰化
    縣○○市○○○段000 地號土地（下稱系爭土地）上之房屋（門
    牌號碼為彰化縣○○市○○里○○路0段00000號房屋，即附圖所示
    A 地，即系爭房屋）屬其所有，經前案判決認高宜秀無權占
    用系爭土地而須拆屋還地（下稱原確定判決），被告據此聲
    請執行。然系爭房屋實際上係原告出資興建，有材料單據可
    證。是系爭執行事件之標的實屬原告所有，而非高宜秀之財
    產，爰依第三人異議之訴之法律關係提起本件訴訟，並聲明
    ：⒈被告以台灣彰化地方法院110年度司執字第27818號執行
    命令對原告所有之彰化縣○○市○○○段000 地號土地上如附圖
    所示編號A部分之鐵皮建物拆除之執行名義應予撤銷；⒉訴訟
    費用由被告負擔。
  ㈡對被告答辯之說明：
  ⒈被告以稅單所載建物面積為444.92平方公尺，與系爭房屋經
    測量面積係666.67平方公尺不同，據以主張稅單所載建物並
    非系爭建物云云。然此誤差實係地政機關以垂直投影面積測
    量所產生之差異所致。
  ⒉前案執行標的係員林市○○路0段000號房屋，該房屋實際上已
    不存在。
二、被告則以：原告之訴訟代理人高宜秀已於前案中自認系爭房
    屋係伊興建，佐以員林市公所認定系爭房屋屬違章建築應予
    拆除之相關文書均由高宜秀簽署收受從未爭執系爭房屋屬伊
    所有，均可認系爭房屋屬高宜秀所有。原告以房屋稅籍及契
    稅繳納文件等證明系爭房屋屬伊所有，惟前開文件所載標的
    係員林市○○路○段000○0號、176 號、196號等建物，與系爭
    房屋之門牌為170號不同。況依稅務局檢送之浮圳路一段176
    號、196號房屋稅籍記錄資料，可見前揭房屋均係高宜秀興
    建，並於101年2月間贈與予江旭瀅、江秉橙、江祐均等三人
    ，亦足以推論系爭房屋係高宜秀興建。且信託契約書所載門
    牌號碼為員林市○○路○段00000號、登記面積為449.2平方公
    尺，與系爭房屋之門牌號碼為浮圳路一段170號、面積為667
    .77平方公尺不同，亦可知並非同一房屋。原告提起本件訴
    訟實係意圖影響執行程序之進行。並為答辯聲明：㈠原告之
    訴駁回；㈡訴訟費用由原告負擔。
三、得心證之理由
  ㈠本件原告主張伊係原確定判決附圖所示A 部分之未辦保存登
    記建物之實際出資起造人，系爭執行事件之執行名義即本院
    108年度訴字第302號民事判決認定結果並非事實，被告執前
    案確定判決聲請之強制執行程序，已侵害其權益，故提起本
    件第三人異議之訴，並主張就系爭房屋所為之強制執行程序
    應予撤銷等情，業據其提出建築材料單據、現場照片等件為
    證（見本院卷第89至第137 頁），惟為被告所否認，並以前
    揭情詞置辯。本院整理兩造前開主張及說明，認本件主要爭
    點：原告是否為系爭房屋之所有權人？得否排除系爭確定判
    決之執行力？分述如下：
  ㈡按第三人就執行標的物有足以排除強制執行之權利者，得於
    強制執行程序終結前，向執行法院對債權人提起異議之訴。
    如債務人亦否認其權利時，並得以債務人為被告。強制執行
    法第15條定有明文。所謂就執行標的物有足以排除強制執行
    之權利者，係指對於執行標的物有所有權、典權、留置權、
    質權存在情形之一者而言（最高法院44年台上字第721號判
    決意旨參照）。是以若第三人對於強制執行之標的並無所有
    權、典權、留置權、質權等足以排除強制執行權利存在之主
    張，即不符合第三人異議之訴要件。又不動產物權依法律行
    為而取得者，非經登記不生效力。如非依法律行為而取得者
    （如自己出資建築房屋而原始取得其所有權），其取得所有
    權之原因必須有相當之證明，否則即無從認為有所有權之存
    在，而得據以排除強制執行。
  ㈢次按當事人主張有利於己之事實者，就該事實負有舉證之責
    ，此觀民事訴訟法第277條前段自明。而民事訴訟如係由原
    告主張權利者，應先由原告負舉證之責，若原告先不能舉證
    ，以證實自己主張之事實為真實，則被告就其抗辯事實即令
    不能舉證，或其所舉證據尚有疵累，亦應駁回原告之請求。
    是於第三人就強制執行之執行標的物主張其有所有權，而提
    起第三人異議之訴以為救濟時，自應就其有所有權之權利發
    生要件事實，負舉證責任。本件原告主張系爭房屋係伊興建
    ，既為被告所否認，即應由原告就其有前開排除強制執行之
    權利乙節，負舉證之責。
  ㈣就此，原告固以施工材料單據等件（見本院卷第89至第123頁
    ），據以主張系爭房屋係伊出資興建云云。惟查原告於111
    年2月15日本院言詞辯論期日陳稱：「（問：104年9月至107
    年7月是整修還是興建？）是整修。」等語、「（問：系爭
    建物何時興建？）大約是民國83年起，都一直有繳租」等語
    （見本院卷第84頁），可知系爭房屋始建於83年間，則以原
    告提出施工材料單據之日期均為104年9月至107年1月間，自
    無法推論系爭房屋於83年間係由原告出資興建。至於原告另
    稱伊於83年間有工作收入云云，然查原告係67年生，有戶籍
    謄本在卷可稽（見本院卷第133頁），以原告於83年間系爭
    房屋興建時年僅16歲，尚在學就讀於樹德工商，縱使半工半
    讀而略有收入，衡情其數額無法支應系爭建物之興建所需費
    用。原告又稱伊祖父江筆曾為伊將益民段88地號土地上建物
    賣掉，所得款項用以興建系爭房屋云云。然查益民段88地號
    土地之登記謄本記載移轉原因係買賣、原因發生日期為101 
    年5月11日（見本院卷第125至第131頁），衡以系爭房屋興
    建於83年間，顯無可能以101年間之買賣價金用來支付83年
    間興建房屋所需資金，原告所稱顯然悖於常情。則以原告對
    於83年間興建系爭房屋之資金來源，陳述內容前後迥異，且
    所述悖於常情，其主張稱系爭房屋係伊出資興建云云，難以
    採信。
  ㈤況查，被告公業與原告之母高宜秀間就系爭房屋之拆屋還地
    訴訟，案經本院108年度訴字第302號審理及判決，高宜秀不
    服提起上訴，經高等法院台中分院109年度上字第85號判決
    駁回上訴而判決確定。前案關於系爭房屋係高宜秀所有一節
    ，經高宜秀表明不爭執同意作為辯論及判決基礎，並列為不
    爭執事項（見原審卷第201、303頁）。前案判決即根據此一
    事實並斟酌全辯論意旨做成判決。直至上訴審審理中之109
    年4月28日，高宜秀改以爭執被告公業就系爭土地無所有權
    ，並主張系爭土地由全體派下員公同共有、江祐均對系爭土
    地有使用權為其訴訟策略，遂改稱系爭房屋係原告出資興建
    。所為已悖於禁反言原則及誠信原則，難謂可取。佐以高宜
    秀於108年10月4日本院言詞辯論期日陳稱：「（問：對被告
    所提出通告，有何意見？）江清標與江樹榮是我的叔公，甲
    地耕地三七五的承租人確實也是他們，到現在都沒有改變。
    我在跟他們承租，後來我在跟我叔公的兒子江坤州一起去找
    管理人江炎進，可否讓我在甲地開工廠，江炎進說好…；系
    爭建物係原審卷第25、27頁照片所示。」等語（見原審卷第
    211、212頁），可知係高宜秀出面向江炎進商請使用系爭土
    地興建房屋，亦足以推論系爭房屋係高宜秀興建。至於原告
    雖稱高宜秀不諳法律，至於前案陳述有誤云云，然高宜秀於
    前案中既有委任律師為其主張及攻防，自無因不諳法律致生
    不利益可言。基上，原告無法證明其為系爭房屋之實際出資
    興建之人，且所述前後不一且矛盾，其主張已難信屬實。
  ㈥再者，被告為前案原告、原告之訴訟代理人高宜秀為前案被
    告，渠等於前案已充分攻擊防禦，其攻防內容共同形成前案
    判決之基礎，若認本件可任由原告未盡舉證之責，遽為有利
    原告之認定，勢必導致本案被告與高宜秀於前案已解決之土
    地是否有權占用之糾紛，可由原告又另提他訴變異其詞，而
    增加雙方之訟累、前案程序之浪費及使判決產生歧異之可能
    。是原告待被告執勝訴確定判決聲請強制執行後，方以此為
    由提起本件訴訟，並為與前案內容不同之主張，實已違誠信
    及禁反言原則，亦非可取。從而，原告既非系爭建物之所有
    權人，自不得本於強制執行法第15 條之規定訴請撤銷系爭
    執行事件就系爭房屋之強制執行程序。
四、綜上所述，原告無法證明系爭房屋係伊出資興建並屬其所有
    ，其就系爭房屋即無強制執行法第15條所定足以排除強制執
    行之權利，則其提起本件第三人異議之訴，請求撤銷本院11
    0年度司執字第27818號強制執行事件就系爭地上物所為之執
    行程序，為無理由，應予駁回。
五、本件事證已臻明確，兩造其餘攻擊防禦方法及未經援用之證
    據，經本院審酌後，核與本件之結論不生影響，爰不一一贅
    述，併此敘明。
六、據上論結，本件原告之訴為無理由，依民事訴訟法第78條，
    判決如主文。
中　　華　　民　　國　　111 　年　　2 　　月　　25　　日
                  民事第三庭  法　官　林于人
以上正本係照原本作成。
如對判決上訴，應於判決送達後20日內向本院提出上訴狀。如委
任律師提起上訴者，應一併繳納上訴審裁判費。
中　　華　　民　　國　　111 　年　　2 　　月　　25　　日
                              書記官  卓千鈴